【裁判字號】    99,訴,3160
【裁判日期】    991116
【裁判案由】    確認處分行為不存在
【裁判全文】
臺灣臺北地方法院民事判決              99年度訴字第3160號
原      告  甲○○
被      告  臺北市立士林高級商業職業學校
兼  法  定
代  理  人  乙○○
被      告  丙○○
上列當事人間確認處分行為不存在事件，本院於民國99年11月2
日言詞辯論終結，判決如下：
    主  文
原告之訴駁回。
訴訟費用由原告負擔。
    事實及理由
一、原告起訴主張：
（一）原告任職於被告臺北市立士林高級商業職業學校（下稱士
      林商業學校）擔任教師一職，惟竟遭被告丙○○即士林商
      業學校之夜間部主任，於缺乏證據之情形下，恣意對原告
      作成處分書，對原告為記過二次之處分，其理由概以原告
      監考遲到15分鐘、拒絕配合臺北市政府教育局要求學生學
      期評語表達方式、任非導師班之授課時對11位無故缺課之
      學生未加聞問等，惟就上開所稱監考遲到一事，原告已於
      當日以身體不適提出請假，但於48日後始遭被告否准；且
      原告已向臺北市政府教育局提出導師評語裁量權之授與不
      應受干涉；此外，被告丙○○並無法提出其所稱原告對無
      故缺課之學生未加聞問之證據，純係主觀認定之強加之詞
      ，既無證據力又無證明力可資證明，實乃欲加之罪。又被
      告乙○○為士林商業學校之校長，並主導全校之行政作業
      ，然其竟以違反常態之秘密會議、強行關閉公聽設備，且
      不予當事人陳述機會之行政會議，批准、發布對原告為「
      記過二次」獎懲之民國99年1月27日北士商人字第0993006
      9600號令，及將原告考列為公立高級中等以下學校教師成
      績考核辦法（下稱考核辦法）第4條第1項第2款之98年10
      月28日北士商人字第09830849000號教師成績考核通知書
      ，顯違反公開透明原則、平等保護原則、比例原則等程序
      正當性原則，且就上開「記過兩次」之處分行為，除無法
      在任何法令條文中得知可適用之法條外，復缺乏證據可資
      佐證原告確有被告獎懲事由所稱未善盡管理自然教室及學
      生之責，顯非合法。再者，原告業就被告等所為上開處分
      ，循行政訴訟程序並經臺灣高等行政法院於99年5月7日以
      99年度訴字第210號裁定認定該行政確認訴訟非行政處分
      ，故非行政法院所管轄。故爰依教師法第33條及民法第
      227條、第213條、第216條第1項、第227條之1規定提起本
      訴等語。
（二）聲明：（1）確認被告臺北市立士林高級商業職業學校北
      士商人字第09830849000號教師成績考核之處分行為不存
      在。（2）撤銷被告臺北市立士林高級商業職業學校北士
      商人字第09930069600號「記過兩次」之處分行為。
二、被告則共同抗辯：
（一）原告之成績考核部分，乃經由被告士林商業學校所召開之
      教師考核委員會所決議，再由擔任學校校長之被告乙○○
      依法發布，嗣原告對考列結果有異議並依法提出申訴，被
      告亦依法提出答辯，並獲臺北市教師申訴評議委員會決定
      申訴無理由，應予駁回。另有關對原告所為「記過兩次」
      之處分，亦係經被告士林商業學校內之合法程序，再由學
      校校長即被告乙○○依法發布，並無任何違法之處。再者
      ，上述之處分均係依照考核辦法之規定為之，有正當性及
      合法性，並未損害到原告身為教師之名譽權及人格權，且
      臺灣高等行政法院業以99年度訴字第210號裁定駁回原告
      之訴，而臺灣士林地方法院檢察署檢察官亦已就被告乙○
      ○、丙○○因妨害名譽案件，偵查終結，並以99年度偵字
      第12651號為不起訴處分在案。
（二）聲明：原告之訴駁回。
三、按原告有受確認判決之法律上利益者，得提起確認之訴，民
    事訴訟法第247條第1項固有所明文，但得為民事訴訟確認之
    訴之標的者，應以私法上之法律關係為限，如係公法上之法
    律關係爭執，則非民事訴訟程序所能救濟。又公立學校與教
    師聘約關係，由於適用法規如教育人員任用條例、教師法等
    多具有強制性、公益性及公法性，且契約標的內容乃為實現
    國家教育高權之任務，故向來係以行政契約之公法關係定其
    屬性。而有關公立學校所屬教育行政主管機關依據法律之授
    權，為督導考核教師勤務，訂定相關辦法作為規範之基準，
    而由校方執行此種監督考核，此監督考核之實施，為行使公
    權力之單方行為，縱受考核者有所爭執，除符合行政爭訟要
    件，而得提起行政訴訟以外，並非民事訴訟程序所能救濟。
    查原告乃被告士林商業學校所聘任之教師，被告士林商業學
    校依據公立高級中學以下學校教師成績考核辦法之規定，核
    定原告97學年度成績考核，依據上述說明，該成績考核之實
    施，乃行使公權力之單方行為，並非私權糾紛，非屬民事訴
    訟確認之訴之爭訟標的，故原告對於被告士林商業學校98年
    10月28日北士商人字第09830849000號教師成績考核之處分
    行為請求確認不存在，並無理由。
四、又按撤銷權為形成權之一種，法律行為之撤銷，須以法律規
    定之撤銷權為基礎，由撤銷權人行使其權利，始生撤銷之效
    力；而依據法定撤銷權所提起之形成判決，因直接足生創設
    、變更或消滅法律關係之效力，故形成之訴，限於法律有明
    文規定時，始得為之，否則不得任意提起。另公立學校對其
    所屬教師所為之監督考核，諸如記過處分，屬公立學校基於
    公法上監督管理關係，所為行使公權力之單方行為，縱受處
    分者有所爭執，該爭執非屬私權糾紛，仍非民事訴訟程序之
    爭訟標的。況且，原告亦未說明其請求撤銷被告士林商業學
    校北士商人字第09930069600號「記過兩次」之處分行為，
    其法律之規定為何，即原告提起本件撤銷形成訴訟之法律依
    據為何。因此，原告請求撤銷被告士林商業學校99年1月27
    日北士商人字第09930069600號「記過兩次」之處分行為，
    亦無理由。
五、至於原告另以被告乙○○、丙○○為對造，據以提起上述確
    認之訴及撤銷訴訟，然依據原告之主張，其所請求確認、撤
    銷對原告之上述成績考核及處分行為，均係被告士林商業學
    校所進行之監督考核行為，而被告乙○○、丙○○為被告士
    林商業學校之職員，故原告以被告乙○○、丙○○為對象，
    提起本件確認及撤銷訴訟，當事人並不適格，其請求亦無理
    由。
六、本件判決基礎已臻明確，兩造其餘攻擊防禦方法及舉證，於
    判決結果無影響，毋庸一一論列，附此敘明。
七、據上論結，原告起訴並無理由，依民事訴訟法第78條，判決
    如主文。
中    華    民    國    99    年    11    月    16    日
                  民事第二庭    法  官  陳杰正
以上正本係照原本作成。
如對本判決上訴，須於判決送達後20日內向本院提出上訴狀。如
委任律師提起上訴者，應一併繳納上訴審裁判費。
中    華    民    國    99    年    11    月    16    日
                                書記官  王怡屏

司法院資訊處製作；財團法人民間司法改革基金會備份。
